臺灣士林地方法院民事裁定　　　　　　 100年度事聲字第20號
異　議　人
即　債權人　台北富邦商業銀行股份有限公司
法定代理人　韓蔚廷
異　議　人
即　債權人　萬榮行銷股份有限公司（原萬榮行銷顧問股份有限
　　　　　　公司）
法定代理人　劉五湖
代　理　人　王怡潔
上列異議人因債務人周訓中聲請更生事件，不服中華民國99年12
月7 日本院司法事務官99年度司執消債更字第37號所為更生方案
認可之裁定提出異議，本院裁定如下：
    主  文
異議駁回。
    理  由
壹、異議人台北富邦商業銀行股份有限公司（下稱台北富邦銀行
    ）部分：
  一、按當事人對於司法事務官處理事件所為之終局處分，得於
      處分送達後10日之不變期間內，以書狀向司法事務官提出
      異議。司法事務官認前項異議有理由時，應另為適當之處
      分；認異議為無理由者，應送請法院裁定之。法院認第1
      項之異議為有理由時，應為適當之裁定；認異議為無理由
      者，應以裁定駁回之，民事訴訟法第240 條之4 第1 項前
      段、第2 項、第3 項分別定有明文。上開規定依消費者債
      務清理條例第15 條 之規定，於更生程序準用之。
  二、查本院司法事務官於99年12月7 日所為99年度司執消債更
      字第37號更生方案認可裁定，係於同年月10日送達異議人
      台北富邦銀行，有送達證書在卷可稽〔99年度司執消債更
      字第37號卷（下稱司執消債更卷）(二)第188 頁〕，則其提
      出異議之10日法定期間，計至同年月20日即已屆滿（按：
      該日非例假日，又無在途期間可資扣除）。而台北富邦銀
      行遲至同年月21日始向本院司法事務官提出異議，有本院
      加蓋於民事異議狀上之收文戳可憑（見本院卷第13頁），
      已逾上開提出異議之法定期間，揆諸首揭規定，其異議為
      不合法，應予駁回。
貳、異議人萬榮行銷股份有限公司部分：
  一、異議意旨略以：(一)債務人周訓中（下稱債務人）名下並無
      汽機車，則其每月高達新臺幣（下同）1,800 元之交通費
      係搭乘大眾運輸工具或駕駛配偶之汽機車所生？配偶之賦
      稅應自行負擔，何以與債務人共同分攤？(二)依債務人申請
      小額循環用貸款時之資料所示，其與配偶均有穩定工作，
      倘以債務人每月平均收入3 萬8,188 元加計其配偶每月平
      均薪資3 萬8,188 元，即家庭總所得7 萬6,376 元計算，
      扣除其必要支出4 萬3,842 元（計算式：14614 ×3=4384
      2 ）後，尚餘3 萬2,534 元，此已與債務人每月僅清償1
      萬4,200 元，差距甚多。且內政部所公布之最低生活費標
      準應包括強制性保險。又債務人之子已成年，應協助家中
      共同開銷。至債務人之女之教育費用有助學貸款得以紓困
      ，其又與債務人同住，則每月扶養費應未達1 萬4,614 元
      ，而應以綜合所得稅受扶養親屬免稅額每年8 萬2,000 元
      （即每月平均6,834 元）計算。故債務人之還款金額未加
      計無負債之配偶收入、成年子女之孝親費用、扶養之退稅
      收入及相關政府補助，且因而減免219 萬元之債務，顯非
      合理等情，爰依法提出異議。
  二、按債務人有薪資、執行業務所得或其他固定收入，法院認
      更生方案之條件公允者，得不經債權人會議可決，逕依債
      務人之聲請或依職權以裁定認可更生方案，消費者債務清
      理條例第64條第1 項定有明文。次按消費者債務清理條例
      之立法目的，本即在於使陷於經濟上困境之消費者，得藉
      更生程序清理債務，以妥適調整其與債權人之權利義務關
      係，保障債權人之公平受償，並謀求消費者經濟生活之更
      生機會，非在懲罰債務人之不當消費行為。故更生方案應
      以債務人自力所能獲得之現有資力作為履行之基礎，盡其
      最大能力提出清償條件，其過往或將來薪資收入實難作為
      現有薪資之判斷依據。而更生方案之條件是否公允，應考
      量債務人自力所能獲得之現有收入狀況、其更生方案有無
      浪費情事，及債務人實際生活上有無特殊困難等情狀，判
      斷其是否已盡最大清償能力，使各債權人於可能範圍內受
      最大之清償，並應斟酌各債權人間之公平受償，及特定債
      權人依更生方案行使權利時，是否較他債權人受有不公平
      之限制；債務人清償成數或得以減免負債之多寡，並非認
      定更生方案是否公允之唯一標準。
  三、經查：
    (一)債務人聲請更生，前經本院以97年度消債更字第869 號裁
      定開始更生程序，並命司法事務官進行更生程序在案，有
      該裁定在卷可參。而債務人任職於臺北市停車管理工程處
      ，每月應領薪資3 萬8,188 元（包括薪俸、交通費及工作
      獎金，未計入年終獎金，且未扣除勞保及健保費）等情，
      為債務人所自陳，並有其98年度綜合所得稅各類所得資料
      清單、98年12月至99年7 月薪資明細表在卷可參（見司執
      消債更卷(二)第31、33至47頁），堪信為真實，並無隱匿。
      異議人空言主張未加入扶養之退稅收入及相關政府補助云
      云，實屬無由。
    (二)次查，債務人與配偶錢季英、女周姿吟（85年9 月3 日生
      ，現年滿14歲）共同租屋居住於臺北市內湖區，有其房屋
      租賃契約在卷可佐（見司執消債更卷(一)第121 至126 頁）
      。而債務人自陳其每月個人必要支出1 萬7,290 元（包括
      膳食4,500 元、交通費900 元、醫療費1,500 元、房租7,
      000 元、水費250 元、電費640 元、瓦斯費360 元、賦稅
      900 元、勞保費615 元及健保費625 元），並負擔其女周
      姿吟之扶養費6,600 元，參諸內政部所公布99年度臺北市
      每人每月最低生活費1 萬4,614 元（按現行社會救助法第
      4 條第2 項規定，此最低生活標準之計算係參照中央主計
      機關所公布當地區最近一年平均每人消費支出百分之60定
      之，而該消費支出不包含勞保、國民年金、健保、勞退金
      及稅賦等項），債務人患有擴大性心肌病變及高血壓，須
      定期就醫治療，其配偶錢季英每月平均收入4 萬1,256 元
      ，收入水準與債務人相當等情，有錢季英之98年度綜合所
      得稅各類所得資料清單、國防醫學院三軍總醫院附設民眾
      診療服務處（下稱三軍總醫院）98年1 月22日診斷證明書
      、債務人於97年2 月至99年8 月間於三軍總醫院之慢性病
      連續處方箋及醫療費用收據在卷可稽（見司執消債更卷(二)
      第32、55至73、89至91頁），上開個人必要支出及所負擔
      之扶養費顯未逾越一般人之生活程度，當屬合理。至債務
      人於上開必要支出金額之範圍內，視具體情形彈性分配各
      項生活支出，本屬其債務人之自由處分權限，實非債權人
      所得置喙，異議人質疑債務人何以分攤其配偶之賦稅云云
      ，自不影響上開必要支出合理與否之認定。另異議人稱應
      以綜合所得稅受扶養親屬免稅額計算云云，惟綜合所得稅
      受扶養費親屬免稅額乃基於稅賦政策所為之租稅優惠措施
      ，核與生活必要支出有別，其僅能作為認定生活必要支出
      之參考，而無法據以為認定之標準。異議人上開所執，難
      認有理由。
    (三)又異議人主張債務人之還款金額未加計無負債之配偶收入
      、成年子女之孝親費用，且因而減免219 萬元之債務，顯
      非合理等節，按直系血親相互間及夫妻互負扶養之義務，
      固為民法第1114條第1 款、第1116條之1 前段所明文。然
      按夫妻受扶養權利之順序與直系血親尊親屬同；受扶養權
      利者為直系血親尊親屬者，以不能維持生活為限，民法第
      1116條之1 後段、第1117條分別定有明文。查債務人既於
      臺北市停車管理工程處任職，每月應領薪資3 萬8,188 元
      ，前已敘明。其雖有負債，惟每月應領薪資扣除上開必要
      支出及實際負擔之扶養費後，尚有餘額可供清償債務，顯
      見債務人並非不能維持生活，揆諸前開民法規定，自無受
      其成年子女或配偶扶養之權利。異議人上開主張，揆諸首
      揭說明及上開規定，亦難認有理由。
    (四)依上所述，債務人每月應領薪資3 萬8,188 元扣除個人必
      要支出1 萬7,290 元及實際負擔之扶養費6,600 元後，剩
      餘1 萬4,298 元，而系爭更生方案之條件為每3 個月為1
      期，共32期（即8 年），每期清償4 萬2,600 元（即每月
      1 萬4,200 元），且自其女成年而不受扶養時即第25期起
      ，增加為每期清償6 萬2,400 元，並於每年領取年終獎金
      時，於該年3 月10日加計1 次清償金額3 萬3,000 元，堪
      認已盡最大清償之能事，而屬公允。
  四、綜上所述，原裁定所認可之更生方案，其內容核屬公允，
      復無消費者債務清理條例第63條、第64條第2 項規定不應
      認可之消極事由存在，本院司法事務官不經債權人會議可
      決，依職權逕行認可更生方案，並依同條例第62條第2 項
      酌定其生活限制，於法並無不合。異議人萬榮行銷公司不
      服原裁定，提出異議，為無理由，應予駁回。
、爰裁定如主文。
中    華    民    國  100     年    6     月    28    日
                  民事第一庭  法      官  俞慧君
上為正本係照原本作成。
如不服本裁定，應於裁定送達後10日內，以書狀向本院提出抗告
，並繳納抗告費新臺幣1 千元。
中    華    民    國  100     年    6     月    29    日
                              書  記  官  劉淑慧